【裁判字號】    96,易,1839
【裁判日期】    970318
【裁判案由】    家暴傷害等
【裁判全文】
臺灣板橋地方法院刑事判決              96年度易字第1839號
公  訴  人  臺灣板橋地方法院檢察署檢察官
被      告  甲○○
上列被告因妨害自由案件，經檢察官提起公訴（九十六年度偵字
第六二六四號），本院判決如下：
    主  文
甲○○以強暴妨害人行使權利，處罰金新臺幣壹萬元，如易服勞
役，以新臺幣壹仟元折算壹日，減為罰金新臺幣伍仟元，如易服
勞役，以新臺幣壹仟元折算壹日。
    事  實
一、甲○○與乙○○係夫妻關係，二人具有家庭暴力防治法第三
    條第一款所列之家庭成員關係，因長期感情不睦而分居，於
    民國九十六年一月十三日下午四時三十分許，乙○○前往臺
    北縣永和市○○路二十四號甲○○所經營之餐飲店探視女兒
    ，甲○○與乙○○在該餐飲店之房間內因故互相拉扯爭執，
    造成二人均受有傷害（甲○○、乙○○二人被訴傷害罪部分
    均經撤回告訴，業經本院另判決公訴不受理確定在案），嗣
    因乙○○當日另與友人有約，但遲未與該友人聯絡，該友人
    擔心乙○○發生意外，即自行報警至甲○○上開餐飲店查看
    ，嗣經警吳師維、徐裕庭到場後，乙○○即表示欲離去，甲
    ○○認尚未與乙○○溝通完畢，不願讓乙○○離開，又因該
    餐飲店之房間對外之通道狹窄，如二人會身時，必須稍微向
    旁閃始能通過，甲○○即以人身阻擋通道未加閃讓之強暴方
    式，讓乙○○無法自該餐飲店之房間處經過通道向外通行，
    妨害乙○○自由通行之權利，警員吳師維、徐裕庭見甲○○
    與乙○○二人相持不下，旋即通知支援警力尤琳彥、李森豪
    到場協助處理，該二警員到場後，見乙○○站在甲○○身後
    處，遭甲○○之人身阻擋無法通過該通道，即喝令甲○○並
    無權利阻擋乙○○之去路，甲○○始讓開通道讓乙○○通過
    。
二、案經乙○○訴由臺北縣政府警察局永和分局報告臺灣板橋地
    方法院檢察署檢察官偵查起訴。
    理  由
壹、證據能力部分
    按被告以外之人於偵查中向檢察官所為之陳述，除顯有不可
    信之情況者外，得為證據。刑事訴訟法第一百五十九條之一
    第二項規定甚明。證人吳師維、徐裕庭、尤琳彥、李森豪、
    陳怡靖、陳冠惠於偵查中乃經檢察官告以偽證罪責並具結後
    ，方向檢察官為陳述，足認其等於偵查中所為陳述並無何顯
    有不可信之情況，是前開證人於偵查中向檢察官所為陳述，
    具有證據能力。
貳、實體部分
一、訊據被告甲○○矢口否認有何妨害自由之犯行，辯稱：該處
    通道十分狹小，伊當時是在打電話詢問懂法律的朋友，並沒
    有故意阻擋通道不讓乙○○離去，伊並無妨害乙○○通行之
    權利云云。經查，上開事實業經證人吳師維、徐裕庭（該二
    人為第一批到場處理之警員）、尤琳彥、李森豪（該二人為
    第二批到場處理之警員）於偵查中具結證述明確，證人徐裕
    庭證稱：「後來被告兩人在店裡面拉扯，到乳白色通道做拉
    扯動作，他們阻止他們，但他們仍一直拉扯，動作滿大，我
    們經驗不足，所以通報同仁來協助」、「被告陳有擋住通道
    ，因為雙方話沒說清楚，所以雙方都有拉扯動作」等語（見
    偵查卷第四十五頁）；證人吳師維證稱：「被告陳有擋住通
    道，沒有用暴力，只是他們兩人有話沒說清楚，雙方兩人都
    有拉扯動作」等語（見上開偵查卷）；證人李森豪證稱：「
    我們是晚上去的，不知道正確時間」、「事發是一個店面，
    通往店後面房間，被告陳擋著不讓被告黃出來，被告黃要求
    要離開，被告要求我們和被告黃溝通，我們當場便將被告黃
    帶回派出所」、「（問：該被擋住的通道很窄嗎？）大約兩
    個人稍微閃一下，便可以通過」、「我們有先喝令被告陳說
    他沒有權利，擋住被告黃的去路，被告陳當時就讓開通道了
    」等語（見偵查卷第三十五頁），顯見被告甲○○確實有以
    人身阻擋通道之方式不讓乙○○通過該走道之行為，其辯稱
    ：該通道十分狹小，伊沒有故意阻擋通道不讓乙○○離去云
    云，顯係事後卸責之詞，不足採信。
二、另證人陳冠惠於偵查中具結證稱：「（問：父親有將房間門
    關起來或堵住通道不讓母親出來？）我不清楚」等語（見偵
    查卷第二十一頁），是證人陳冠惠之證言尚不足以作為有利
    被告甲○○之認定。至於證人陳怡靖於偵查中雖具結證稱：
    「（問：父親有無將房間通往店前面的通道堵起來，不讓母
    親出房間？）那通道並不算小，父親沒有將通道堵起來」等
    語（見偵查卷第二十八頁），惟被告甲○○以人身阻擋通道
    使乙○○無法通行等事實，業經證人吳師維、徐裕庭、尤琳
    彥、李森豪證述明確，已如前述，被告甲○○亦自承該通道
    十分狹小，是證人陳怡靖之上開證述顯然與事實不符，況且
    陳怡靖自被告甲○○與乙○○分居後，均與被告甲○○同住
    ，與被告甲○○關係自較為親近，難免有偏頗被告甲○○之
    虞，是證人陳怡靖之證言亦不足以為有利被告甲○○之認定
    。綜上所述，本件事證明確，被告甲○○之犯行堪以認定。
三、按刑法第三百零四條之強暴、脅迫，祇以所用之強脅手段足
    以妨害他人行使權利，或足使他人行無義務之事為已足，並
    非以被害人之自由完全受其壓制為必要，有最高法院二十八
    年上字第三六五０號判例可資參照。核被告所為，係犯刑法
    第三百零四條第一項之以強暴妨害人行使權利之強制罪。爰
    審酌被告並無前科，有臺灣高等法院被告前案紀錄表在卷可
    參，其因與告訴人間係夫妻關係，多年來二人感情不睦，因
    雙方對於是否結束婚姻關係、就子女之探視教養意見未能一
    致之緣故而為本件犯行之犯罪動機、目的、手段，造成之法
    益侵害程度及被告犯罪後未能坦承犯行之態度等一切情狀，
    量處如主文所示之刑，並諭知易科罰金之折算標準。又被告
    為本件行為之時間係在九十六年四月二十四日以前，且非中
    華民國九十六年罪犯減刑條例第三條所定不予減刑之罪，爰
    依同條例第二條第一項第三款、第七條、第九條之規定，予
    以減其宣告刑二分之一，並諭知易科罰金之折算標準。
據上論斷，應依刑事訴訟法第二百九十九條第一項前段，刑法第
三百零四條第一項、第四十二條第三項，刑法施行法第一條之一
第一項、第二項前段，中華民國九十六年罪犯減刑條例第二條第
一項第三款、第七條、第九條，判決如主文。
中    華    民    國    97    年    3     月    18    日
                  刑事第十八庭  審判長法  官  連育群
                                      法  官  吳幸娥
                                      法  官  王綽光
以上正本證明與原本無異
如不服本判決應於送達後10日內向本院提出上訴狀
                                      書記官  田世杰
中    華    民    國    97    年    3     月    18    日
附錄本案論罪科刑法條全文：
刑法第三百零四條
以強暴、脅迫使人行無義務之事或妨害人行使權利者，處三年以
下有期徒刑、拘役或三百元以下罰金。
前項之未遂犯罰之。


司法院資訊處製作；財團法人民間司法改革基金會備份。
